臺灣嘉義地方法院刑事判決　　　　　　　　　　　　　九十三年度訴字第三五六號
　　公　訴　人　臺灣嘉義地方法院檢察署檢察官
　　被　　　告　乙○○
　　指定辯護人　本院公設辯護人　己○○
右列被告因強盜等案件，經檢察官提起公訴（九十三年度偵字第四五三七號），本院
判決如左：
    主  文
乙○○連續傷害人之身體，累犯，處有期徒刑壹年。扣案之柴刀壹支沒收。
    事  實
一、乙○○前因犯妨害公務、妨害自由等罪，經本院以八十九年度簡字第七三七號判
    決處有期徒刑五月、拘役三十日，於民國九十年三月二日易科罰金執行完畢。詎
    仍不知悔改，於九十三年八月二日十五時二十分，在嘉義縣六腳鄉嘉五十四線外
    環道路萬善宮前，因酒後（嗣經警測試呼氣中酒精濃度為每公升零點零五毫克）
    向其祖父丙○○索討金錢未果，被在旁之人訕笑，為求洩憤，竟基於傷害他人身
    體之概括犯意，自萬善宮旁空地撿拾柴刀一把，持以朝當時在萬善宮前樹下乘涼
之戊○○身體揮砍，並徒手毆打戊○○，致戊○○受有臉部撕裂傷、腹壁挫傷、
    結膜下出血等傷害，陳安茛見戊○○受傷倒地後，即攜帶該把柴刀騎乘機車離開
    現場，途中見丁○騎乘機車在前，即承前之概括犯意，追趕丁○，嗣丁○見路旁
    蕃茄田有二人在工作，旋騎往該二人處停車，乙○○亦緊接在後停車，並碰撞丁○所騎機車，且強行取下丁○之機車鑰匙，對丁○叫罵：「妳看啥小！妳罵啥小
    ！妳講啥小！（台語）」，丁○見狀奔逃，乙○○即持該柴刀追砍丁○頭部，於
    丁○頭部受傷倒地後，兩人發生拉扯，過程中因丁○掙扎，乙○○復咬傷丁○之
    手臂，丁○因此受有頭皮撕裂傷、左肩擦傷、右肘及右腋下擦傷等傷害。適有上
    開蕃茄田內之農人甲○○見狀，拿下乙○○手中之柴刀，乙○○並即經據報前來
    之警察逮捕，並扣得上開柴刀一把。
二、案經戊○○、丁○訴由嘉義縣警察局朴子分局報請臺灣嘉義地方法院檢察署檢察
    官偵查起訴。
    理  由
一、右揭犯罪事實，業據被告乙○○於本院審理中坦承不諱（詳見本院九十三年十一
    月十六日審判筆錄，本院卷第一一五頁），並經告訴人戊○○、丁○指訴綦詳（
    詳見九十三年八月三日警訊筆錄、九十三年八月十三日訊問筆錄、九十三年十一
    月十六日審判筆錄），復有診斷證明書二份、照片十幀在卷可稽，是被告前揭自
    白，核與事實相符，自堪採信。此外，復有柴刀一把扣案可資佐證，事證明確，
    被告前揭犯行，洵堪認定。
二、核被告乙○○所為，係犯刑法第二百七十七條第一項之傷害罪；其先後二次傷害
    犯行，時間緊接，罪名與犯罪構成要件相同，顯係基於概括犯意為之，應依連續
    犯之規定論以一罪，並依法加重其刑。被告前因犯妨害公務、妨害自由等罪，經
    本院以八十九年度簡字第七三七號判決判處有期徒刑五月、拘役三十日，應執行
    有期徒刑五月確定，於九十年三月二日易科罰金執行完畢，此有臺灣高等法院被
    告全國前案紀錄表在卷可稽，於五年內再犯本件最重本刑為有期徒刑以上之罪，
    為累犯，應依刑法第四十七條之規定加重其刑，並遞加重之。爰審酌被告素行不
    良、國中畢業之智識程度、其與告訴人等並無仇怨，竟為發洩情緒即持刀追砍他
    人，危害社會治安甚鉅、所造成告訴人等傷害之程度及犯後迄未與告訴人等達成
    和解，賠償其損害等一切情狀，量處如主文所示之刑，以示懲儆。另扣案之柴刀
    一把，則屬被告自萬善宮前空地撿拾據為己有，供其犯罪所用之物，業據被告供
    明在卷，爰依刑法第三十八條第一項第二款宣告沒收。
三、公訴意旨另以：被告乙○○於上開時、地傷害戊○○後，即騎乘機車攜帶該把柴
    刀離開萬善宮，惟乙○○又另起意圖為自己不法所有之犯意，追上當時騎乘機車
    停放附近之丁○，先強行取下丁○之鑰匙，並對丁○喝令：「把錢拿出來。」，
    丁○回稱沒有帶錢，乙○○即低頭拿取柴刀，欲強盜丁○之財物，丁○見狀拔腿
    狂奔，乙○○即持該柴刀追砍丁○，於丁○頭部受傷倒地不能抗拒後，拉扯丁○
    之衣服搜尋財物，惟因丁○當時身上並無財物，乙○○才未得手，因認被告涉犯
    刑法第三百三十條第二項、第一項之攜帶兇器強盜未遂罪嫌云云。
（一）按不能證明被告犯罪或其行為不罰者，應諭知無罪之判決，刑事訴訟法第三百
      零一條第一項定有明文。再按犯罪事實應依證據認定之，無證據不得推定其犯
      罪事實，刑事訴訟第一百五十四條，亦有規定。且事實之認定，應憑證據，如
      未能發現相當證據，或證據不足以證明，自不能以推測或擬制之方法，以為裁
      判基礎；而認定不利於被告之事實，須依積極證據，苟積極證據不足為不利於
      被告事實之認定時，即應為有利於被告之認定，更不必有何有利之證據，此有
      最高法院四十年度台上字第八六號、三十年度上字第八一六號判例可資參照。
（二）訊之告訴人丁○到庭證稱：當時伊騎機車要去田裡工作，乙○○騎車跟在伊後
      面並沿途叫罵，伊機車一停下來他的機車就撞伊的機車，把伊機車鑰匙取下握
      在他手中，對伊說把錢拿出來，伊說伊身上沒有錢，他就說：「沒有錢那妳看
      啥小！妳罵啥小！妳講啥小！（台語）」，伸手拿放在機車腳踏板上之柴刀，
      猛砍伊頭部，伊跑到田裡他追上來並把伊壓倒在地上，用手撕破伊衣服，並咬
      伊右手臂。伊從地上爬起來，陳安良再持柴刀砍伊左手臂一刀，過程中被告並
      沒有搜伊的身體等語明確（詳見九十三年八月三日警訊筆錄、九十三年八月十
      三日訊問筆錄、九十三年十一月十六日審判筆錄），核與證人甲○○證稱：當
      時伊看到丁○跟被告在拉扯，丁○喊救命，被告也在叫喊，有聽到他喊「看啥
      小（台語）」其他沒聽清楚，伊不確定被告有無喝酒，但他臉紅紅的，伊當時
      叫丁○趕快跑，並跟被告說把刀子給伊，講第二次時被告鬆手，伊就把刀子拿
      走，刀子生鏽很鈍，伊是覺得少年仔都有脾氣，過了就好了一情相符（詳見本
      院九十三年十一月二十三日審判筆錄），堪認被告當時因情緒失控，方胡亂詈
      罵、傷害他人，於告訴人丁○稱伊並無財物後，亦未繼續威嚇其交付財物或搜
      索其身體、衣物，且若其果有強盜財物之意，當不至於光天化日、有第三人在
      場之狀況下為之，而在丁○離去後，被告亦緊接離開，未對在場之甲○○有何
      強盜或傷害犯行，足見其施強暴、傷害之手段，乃為洩憤，而別無強盜告訴人
      丁○財物之意思。
（三）此外，復查無其他積極證據足資證明被告有何公訴人所指加重強盜未遂之犯行
      ，不能證明被告犯罪，本應諭知被告無罪之判決。然因公訴人認此部分與前開
      有罪部分有裁判上一罪之關係，爰不另為無罪之諭知。
據上論斷，應依刑事訴訟法第二百九十九條第一項前段，刑法第五十六條、第二百七
十七條第一項、第三十八條第一項第二款、罰金罰鍰提高標準條例第一條前段，判決
如主文。
本案經檢察官柯文綾到庭執行職務
中    華    民    國      九十三      年      十一      月    三十      日
                            臺灣嘉義地方法院刑事第二庭
                              審判長法  官  夏  金  郎
                                    法  官  盧  鳳  田
                                    法  官  陳  俞  婷
右正本證明與原本無異。
如不服本判決，應於判決送達後十日內向本院提出上訴狀( 應附繕本 )。告訴人或被
害人如對於本判決不服者，應具備理由請求檢察官上訴，其上訴期間之計算係以檢察
官收受判決正本之日期為準。
中    華    民    國      九十三      年      十二      月     三       日
                                    書記官  李  彩  娥
附錄法條
中華民國刑法第二百七十七條
傷害人之身體或健康者，處三年以下有期徒刑、拘役或一千元以下罰金。
犯前項之罪因而致人於死者，處無期徒刑或七年以上有期徒刑；致重傷者
，處三年以上十年以下有期徒刑。
